【裁判字號】    92,交上訴,18
【裁判日期】    920403
【裁判案由】    公共危險
【裁判全文】
臺灣高等法院刑事判決                            九十二年度交上訴字第一八號
    上  訴  人  臺灣臺北地方法院檢察署檢察官
    被      告  戊○○
右上訴人因公共危險案件，不服臺灣臺北地方法院九十一年度交訴字第七十八號，中
華民國九十一年十二月十九日第一審判決（起訴案號：臺灣臺北地方法院檢察署九十
一年度偵緝字第六三三號），提起上訴，本院判決如左：
    主  文
上訴駁回。
    理  由
一、聲請簡易判決處刑意旨略以：被告戊○○於民國八十九年七月七日凌晨一時五十
    分許，駕駛車號ＣＲ－九三七五號自小客車沿臺北市○○○路○段北往南方向行
    駛，行至該路與寶慶路交岔路口時因疲勞疏未注意車前狀況，追撞前方由己○○
    所駕駛車號ＡＬ－六五七五號工程車，致該工程車之駕駛己○○受有右小腿擦傷
    、乘客乙○○受有左足跟撕裂傷十乘以六乘以三公分、乘客丙○○受有右側遠端
    橈骨骨折、雙下肢、右足踝挫傷、左眉部撕裂傷之傷害（過失傷害部分業經原審
    判決確定）。而戊○○亦受有嘴唇撕裂傷之傷害，與己○○、乙○○、丙○○三
    人一起被救護車送至台大醫院診治，詎其經治療縫合傷口後未待警處理，即於同
    日凌晨四時許逕自離開醫院返回肇事現場駕車逃逸，嗣經警循線查獲等語，因認
    被告戊○○另涉犯刑法第一百八十五條之四駕駛動力交通工具肇事，致人受傷而
    逃逸罪。
二、按犯罪事實應依證據認定之，無證據不得推定其犯罪事實，刑事訴訟法第一百五
    十四條定有明文；又認定不利於被告之事實，須依積極證據，苟積極證據不足為
    不利於被告事實之認定時，即應為有利於被告之認定，更不必有何有利之證據，
    最高法院三十年上字第八一六號著有判例可資參照；又駕駛動力交通工具肇事，
    致人死傷而逃逸者，處六月以上五年以下有期徒刑，刑法第一百八十五條之四固
    有明文，惟該條文之立法目的在維護交通安全，加強救護，減少被害人之死傷，
    促使駕駛人於肇事後，能對被害人即時救護，故不問駕駛人就事故之發生有無過
    失，倘駕駛人於肇事後明知被害人有死傷，仍未對被害人即時救護，即應擔負是
    項罪責，此迭據最高法院闡釋甚明，反之，若駕駛人肇事後被害人已獲得即時救
    護，駕駛人方才離去，即不該當前開肇事逃逸罪責。
三、公訴人認被告戊○○涉有刑法第一百八十五條之四罪嫌，無非以右揭事實業據告
    訴人己○○、乙○○、丙○○指訴綦詳，並有道路交通事故調查報告表、交通事
    故談話紀錄表、交通事故補充資料表、診斷證明書等件附卷可稽為其論據。惟訊
    據被告戊○○堅詞否認有何肇事逃逸之犯行，辯稱：伊亦因本件事故受傷，與告
    訴人一同被救護車送醫救治，伊於傷口處理完後才自行離開醫院，未再回到肇事
    現場將車駛離逃逸等語。
四、經查被告於肇事後，因亦受有嘴唇撕裂傷之傷害，與告訴人己○○、乙○○、丙○○一同被救護車送至台大醫院就醫，業據被告及告訴人三人於警訊、偵查、原
    審及本院審理時陳述明確，足證被告於肇事致告訴人受傷後並未逃逸；況被告亦
    因此事故成傷須人救護，而無再行分身，對告訴人施以救護之能力；再者，被告
    與告訴人三人同被送至醫院就診，告訴人三人已獲得即時救護，無強命被告對彼
    等另行施以救護之必要。被告辯稱其在離開醫院之後，並未回現場將其肇事車輛
    開走，而係被設於三重的修理廠拖走乙節，除經被告供明之外，並經證人即肇事
    後至現場處理車禍之警員甲○○、丁○○於本院調查時到庭供明並未目睹被告將
    車開走，參以被告肇事之後，其車已遭損壞，且被告自己亦身體受傷經人送醫診
    治，衡情其自難以返回現場將車開走，況肇事現場係臺北市○○○路○段與寶慶
    路交岔路口，位在總統府前方，則車輛在此肇事之後，理應迅速被拖離現場，是
    被告所辯其並未自行將車開走而企圖逃逸等語，堪以採信。縱被告於伊本身傷勢
    處理完竣後先行離開醫院，增加告訴人日後民事求償之困難，然終究與置告訴人
    於無人救護之情狀有別，況被告肇事之後，告訴人乙○○經人轉送台北市仁愛醫
    院住院治療，被告亦曾趕至仁愛醫院探視，並負擔乙○○住院期間所僱用之看護
    人員看護費用，此經告訴人乙○○到庭供明（本院九十二年三月三日訊問筆錄）
    。揆諸前開說明，實難認定被告有肇事逃逸之犯意。
五、綜上所述，本件被告於肇事後其自己身體亦受有傷害，經人送醫救治，並未故意
    逃逸現場，應可確定，自難僅以被告於肇事後較諸告訴人先行離開就診醫院之單
    純事實，即認定被告於肇事後故意逃逸。此外，復查無其他積極、具體確切之證
    據，足資證明被告有觸犯刑法第一百八十五條之四駕駛動力交通工具肇事，致人
    受傷而逃逸罪犯行。本件既不能證明被告觸犯肇事逃逸罪，就該部分自應為無罪
    判決之諭知。
六、原審認不能證明被告觸犯肇事逃逸罪，因而諭知無罪之判決，並無不合，檢察官
    上訴意旨猶執陳詞認被告應成立犯罪，摘摘原判決不當，其上訴無理由，應予駁
    回。
據上論斷，應依刑事訴訟法第三百六十八條，判決如主文。
本案經檢察官洪泰文到庭執行職務。
中      華      民      國    九十二    年      四      月      三      日
                              臺灣高等法院交通法庭
                                  審判長法  官  陳  正  雄
                                        法  官  許  宗  和
                                        法  官  許  錦  印
右正本證明與原本無異。
如不服本判決，應於收受送達後十日內向本院提出上訴書狀，其未敘述上訴之理由者
並得於提起上訴後十日內向本院補提理由書（均須按他造當事人之人數附繕本）。
                                        書記官  楊  妙  恩
中      華      民      國    九十二    年      四      月      七      日
附錄本案論罪科刑法條全文：
刑法第一百八十五條之四
駕駛動力交通工具肇事，致人死傷而逃逸者，處六月以上五年以下有期徒刑。


司法院資訊處製作；財團法人民間司法改革基金會備份。
